【裁判字號】    97,交易,227
【裁判日期】    980219
【裁判案由】    過失傷害
【裁判全文】
臺灣嘉義地方法院刑事判決             97年度交易字第227號
公  訴  人  臺灣嘉義地方法院檢察署檢察官
被      告  丙○○
上列被告因過失傷害案件，經檢察官提起公訴（97年度偵字第77
51號），本院判決如下：
    主  文
丙○○因過失傷害人，處拘役伍拾玖日，如易科罰金，以新台幣
壹仟元折算壹日。
    犯 罪 事 實
一、丙○○於民國97年6 月18日11時50分許，駕駛車牌號碼U3─
    0486號自用小客車，沿嘉義市東區興業二村66號旁南北向巷
    道由北往南方向行駛，行經嘉義市東區興業二村66號旁無號
    誌交岔路口處，原應注意車輛行經無號誌之交岔路口，應減
    速慢行，作隨時停車之準備，而依當時天候晴、日間自然光
    線、柏油路面乾燥、無缺陷、無障礙物、視距良好等情狀，
    又無不能注意情事，竟疏未注意，貿然通過上開交岔路口，
    而未減速慢行作隨時停車之準備，適有甲○○騎乘車牌號碼
    862 －DTY 號重型機車，沿嘉義市東區興業二村66號旁東西
    向巷道由東往西方向行駛，行至上開無號誌交岔路口，亦疏
    未注意其行駛方向之路口劃有「停」標字，屬支線道車，應
    停車再開，讓幹線道車先行，即貿然駛入上開交岔路口，復
    未減速慢行，作隨時停車之準備，致甲○○騎乘之上開機車
    右前側車頭與丙○○所駕駛之上開自用小客車左前側車身發
    生碰撞，甲○○因而人車倒地，受有背部挫傷、左側肋骨第
    12根骨折、右手腕挫傷、左肩挫傷、左膝挫傷等傷害。丙○
    ○肇事後停留於現場，在有偵查犯罪職權之機關或公務員發
    現前，向據報前往現場處理之嘉義市政府警察局交通隊警員
    坦承為肇事者，自首而接受裁判。
二、案經甲○○及甲○○之父乙○○訴由臺灣嘉義地方法院檢察
    署檢察官偵查起訴。
    理  由
一、按被告以外之人於審判外之陳述，雖不符刑事訴訟法第159
    條之1 至第159 條之4 規定，而經當事人於審判程序同意作
    為證據，法院審酌該言詞陳述或書面陳述作成時之情況，認
    為適當者，亦得為證據。當事人、代理人或辯護人於法院調
    查證據時，知有第159 條第1 項不得為證據之情形，而未於
    言詞辯論終結前聲明異議者，視為有前項之同意，刑事訴訟
    法第159 條之5 定有明文。查被告於言詞辯論終結前，對於
    卷附證人即告訴人甲○○於警詢時及偵查中檢察事務官詢問
    時所為證述、財團法人天主教聖馬爾定醫院（下稱聖馬爾定
    醫院）診斷證明書、行政院國軍退除役官兵輔導委員會嘉義
    榮民醫院（下稱嘉義榮民醫院）診斷證明書、道路交通事故
    現場圖、道路交通事故調查報告表(一)、(二)、嘉義市○○○道
    路交通事故肇事人自首情形紀錄表等言詞及書面供述證據，
    均未就證據能力聲明異議。本院審酌上開供述證據之取得過
    程並無瑕疵，與本案待證事實間復具有相當之關聯性，以之
    為本案證據並無不當，上開證據復經本院逐一提示予被告及
    公訴人表示意見，而無礙於被告之彈劾詰問權，因認上開供
    述證據依前引刑事訴訟法之規定，均具有證據能力，而得採
    為本件認定犯罪事實之基礎，合先敘明。
二、訊據被告固不爭執確有發生本件交通事故，以及告訴人甲○
    ○確受有前述傷害（見本院卷第18頁），惟矢口否認有何過
    失傷害犯行，辯稱：案發當時伊車速很慢，是告訴人甲○○
    突然衝出來撞倒伊的車子，伊並無未減速慢行等過失云云。
    惟查：
(一)被告於97年6 月18日11時50分許，駕駛車牌號碼U3─0486號
    自用小客車，沿嘉義市東區興業二村66號旁南北向之巷道由
    北往南行駛，行經嘉義市東區興業二村66號旁無號誌交岔路
    口中央時，其自用小客車左前側車身與告訴人甲○○所騎沿
    該處東西向巷道由東往西方向行駛之車牌號碼862 －DTY 號
    重型機車右前側車頭發生碰撞，告訴人甲○○因而人車倒地
    ，當日至聖馬爾定醫院急診，經診斷受有右手、左膝挫傷之
    傷害，另於翌日至嘉義榮民醫院接受X 光及臨床檢查後，發
    現受有背部挫傷、左側肋骨第12根骨折、右手腕挫傷、左肩
    挫傷之傷害等情，業據證人即告訴人甲○○於警詢及偵查中
    證述明確（見交查字卷第9 、22至23頁，他字卷第3 頁），
    復有道路交通事故現場圖、道路交通事故調查報告表(一)、(二)
    、現場照片10張（見交查字卷第4 至6 、12至16頁），以及
    聖馬爾定醫院診斷證明書1 份、嘉義榮民醫院診斷證明書2
    份（見他字卷第7 至8 頁、本院卷第22頁）在卷足稽，上開
    事實已堪認定。
(二)按汽車駕駛人行經無號誌之交岔路口，應減速慢行，作隨時
    停車之準備，道路交通規則第93條第1 項第2 款定有明文。
    被告駕駛自用小客車，於行經上開交岔路口時，理應知悉並
    注意上述交通安全規則，以防止危險發生，佐以被告係合法
    領有駕駛執照之人，業據交通事故調查報告表(二)記載明確（
    見交查字卷第6 頁），是其對於應遵守上開規定自應知之甚
    稔；且依卷附道路交通事故調查報告表(一)所載，本件交通事
    故發生時，天候晴、日間自然光線、柏油路面乾燥、無缺陷
    、無障礙物、視距良好（見交查字卷第5 頁），被告並無不
    能注意之情事，詎其竟稱到路口時有減速看一下，沒有看到
    車子，就往前開通過路口（見本院卷第42頁），而疏未注意
    依上開規定，於通過上開交岔路口時均應減速慢行，作隨時
    停車之準備，致與告訴人甲○○所騎乘之重型機車於路口中
    央發生碰撞，告訴人甲○○因而受有前述傷害，被告之過失
    行為與告訴人甲○○之受傷結果間，自具有相當因果關係甚
    明。
(三)被告雖以前詞置辯，然查：
 1、就本件交通事故發生之原因，被告先於警詢中供稱：伊當時
    時速約5 至10公里，因告訴人甲○○之車速很快，來不及閃
    避（見交查字卷第8 頁）；嗣於偵查中改稱：當時伊因為視
    線關係，沒有看到對方來車，認為雙方都有過失，只是比例
    問題（見交查字卷第22至23頁）；又於本院審理中供稱：伊
    當時車速大約時速0 至20公里，到路口時有減速看一下，沒
    有看到車子，伊就往前開通過路口，當時視線很清楚，開到
    路中之後告訴人甲○○才衝出來，伊看到時已無法反應（見
    本院卷第16至17、39至40、42頁）；前後所辯已有不一。參
    以告訴人甲○○於偵查中證稱：本件交通事故發生時，被告
    開很快，伊來不及反應，雖有煞車仍發生擦撞（見交查字卷
    第22頁）。復依被告於警詢中供稱肇事前伊行車時速約5 至
    10公里、發現危險狀況時距離告訴人甲○○之重型機車約3
    至4 公尺（見交查字卷第8 頁）推算，時速5 公里時每秒約
    可行進1.38公尺，時速10公里時每秒約可行進2.7 公尺，若
    如被告所辯，肇事前其車速極慢、時速不到10公里，則其既
    已在3 至4 公尺之距離外發現告訴人甲○○之重型機車，應
    可及時煞停。惟被告之自用小客車左前側車身仍在上開交岔
    路口中央處與告訴人甲○○之機車右前側車頭發生碰撞，足
    證被告確有行經無號誌交岔路口，未減速慢行，作隨時停車
    準備之過失，其辯稱肇事前車速很慢云云，顯非事實。
 2、本件事故經送臺灣省嘉雲區車輛行車事故鑑定委員會鑑定，
    結果亦認：被告駕駛自用小客車，行經無號誌交岔路口，未
    減速慢行，作隨時停車之準備，為肇事次因；告訴人甲○○
    駕駛重型機車，行經劃有「停」標字之無號誌交岔路口，未
    暫停讓被告之車輛先行，為肇事主因；有臺灣省嘉雲區車輛
    行車事故鑑定委員會嘉雲區970818案鑑定意見書（見本院卷
    第29至30頁）在卷可佐，益證被告確有前揭過失無疑。
 3、又刑法上之過失犯，祇須危害之發生，與行為人之過失行為
    ，具有相當因果關係，即能成立，縱行為人之過失，與被害
    人本身之過失，併合而為危害發生之原因時，仍不能阻卻其
    犯罪責任（最高法院93年度台上字第1017號判決參照）。按
    「停」標字，用以指示車輛至此必須停車再開；汽車行駛至
    無號誌交岔路口，支線道車應暫停讓幹線道車先行；行經無
    號誌之交岔路口，應減速慢行，作隨時停車之準備；道路交
    通標誌標線號誌設置規則第177 條以及道路交通規則第102
    條第1 項第2 款、第93條第1 項第2 款分別定有明文。本件
    告訴人甲○○所行駛由東往西方向之巷道，於路口處劃有「
    停」標字，係屬支線道，惟告訴人甲○○未依前揭規定停車
    再開、暫停讓幹線道車先行，且以時速30至40公里之速度駛
    入上開無號誌交岔路口，而未減速慢行作隨時停車之準備，
    有告訴人甲○○於警詢中之供述、道路交通事故現場圖、現
    場照片，以及前揭鑑定意見書在卷可佐（見交查字卷第4、9
    、12頁，本院卷第29至30頁），堪認告訴人甲○○就本件交
    通事故之發生應負主要過失責任。惟被告自身亦有過失，且
    其過失行為與告訴人甲○○所受傷害復具有相當因果關係，
    業如前述，是縱告訴人甲○○所受傷害係因其自身之過失與
    被告之過失併合肇致，揆諸前揭說明，仍不能解免被告之過
    失罪責。
(四)綜上所述，被告過失傷害之犯行堪以認定，其辯詞尚難憑採
    。本件事證明確，應予依法論科。
三、論罪科刑：
(一)核被告所為，係犯刑法第284 條第1 項前段之過失傷害罪。
    被告於本件交通事故發生後，停留於現場，於嘉義市政府警
    察局交通隊警員據報前往現場處理，尚不知肇事者為何人時
    ，當場承認為肇事者等情，有嘉義市○○○道路交通事故肇
    事人自首情形紀錄表在卷可佐（見本院卷第12頁），參以被
    告事後並未逃避本案偵查及審理程序，堪認其係就本件過失
    傷害犯行自首而接受裁判，爰依刑法第62條前段之規定減輕
    其刑。
(二)爰依被告之供述（見本院卷第43頁）及卷附其臺灣高等法院
    被告前案紀錄表，審酌：被告大專畢業之智識程度，前無刑
    事犯罪紀錄，素行良好，目前無業、獨自生活，告訴人甲○
    ○因本件車禍所受傷害程度，被告行經無號誌交岔路口未減
    速慢行作隨時停車準備，為肇事次因之過失程度，及其未賠
    償告訴人甲○○所受損害（被告表示願賠償新台幣1 萬5 千
    元，告訴人則表示不願與被告和解，雙方調解未能成立；見
    本院卷第15頁）、未取得告訴人諒解，且否認有前述過失，
    犯後態度非佳等一切情狀，量處如主文所示之刑，並諭知易
    科罰金之折算標準。至公訴人雖求處被告有期徒刑4 月，惟
    按刑事審判之量刑，在於實現刑罰權之分配正義，故法院對
    有罪之被告科刑，應符合罪刑相當原則，使罰當其罪，以契
    合人民之法律感情，此所以刑法第57條明定科刑時應審酌一
    切情狀，尤應注意該條所列各款事項，以為科刑輕重之標準
    （最高法院94年度台上字第2738號、94年度台上字第3458號
    判決意旨參照），本院審酌刑法第57條各款臚列情事，認被
    告犯後態度雖非良好，惟其過失程度與告訴人甲○○相較顯
    然較輕，且告訴人甲○○所受傷害依前揭嘉義榮民醫院診斷
    證明書之記載，僅需門診追蹤治療等情狀，認公訴人之求刑
    尚屬過重，附此敘明。
據上論斷，應依刑事訴訟法第299 條第1 項前段，刑法第284 條
第1 項前段、第62條前段、第41條第1 項前段，刑法施行法第1
條之1 第1 項、第2 項前段，判決如主文。
本案經檢察官楊騏嘉到庭執行職務。
中    華    民    國    98    年    2     月    19    日
                    交通法庭  法  官  陳 蒨 儀
以上正本證明與原本無異。
如不服本判決應於收受判決後10日內向本院提出上訴書狀，並應
敘述具體理由；其未敘述上訴理由者，應於上訴期間屆滿後20日
內向本院補提理由書（均須按他造當事人之人數附繕本）「切勿
逕送上級法院」。告訴人或被害人如對於本判決不服者，應具備
理由請求檢察官上訴，其上訴期間之計算係以檢察官收受判決正
本之日期為準。
中    華    民    國    98    年    2     月    19    日
                              書記官  楊 國 色
附錄本判決論罪法條：
中華民國刑法第284條第1項
因過失傷害人者，處6 月以下有期徒刑、拘役或5 百元以下罰金
，致重傷者，處1 年以下有期徒刑、拘役或5 百元以下罰金。


司法院資訊處製作；財團法人民間司法改革基金會備份。
